臺灣臺南地方法院刑事判決
111年度訴字第807號
公  訴  人  臺灣臺南地方檢察署檢察官
被      告  苟來吉


指定辯護人  本院公設辯護人林宜靜
上列被告因違反毒品危害防制條例案件，經檢察官提起公訴（11
1年度偵字第11473號），本院判決如下：
    主  文
苟來吉犯販賣第二級毒品罪，處有期徒刑貳年陸月。
扣案如附表編號一所示之物沒收之；未扣案如附表編號二、三所
示之物沒收之，於全部或一部不能沒收或不宜執行沒收時，追徵
其價額。
    犯罪事實
一、苟來吉明知甲基安非他命為毒品危害防制條例所管制之第二
    級毒品，不得販賣，竟基於販賣第二級毒品甲基安非他命以
    營利之犯意，於民國111年3月15日8、9時許，以如附表所示
    之行動電話及晶片卡作為聯絡工具，與洪佳慧達成買賣毒品
    之合意後，隨於同日10時15分許，在臺南市中西區中山路與
    民族路交岔路口附近，以新臺幣（下同）1千元之對價，將
    其施用剩餘之第二級毒品甲基安非他命1小包交付予受洪佳
    慧委託前來交易之李廷隆，李廷隆並如數給付價金。嗣因洪
    佳慧為警查獲施用第二級毒品時，供出其毒品來源為苟來吉
    ，而為警循線查悉上情。
二、案經臺南市政府警察局第五分局報告臺灣臺南地方檢察署檢
    察官偵查起訴。
    理  由
壹、程序部分
    按被告以外之人於審判外之陳述，雖不符合刑事訴訟法第15
    9條之1至第159條之4之規定，而經當事人於審判程序同意作
    為證據，法院審酌該言詞陳述或書面陳述作成時之情況，認
    為適當者，亦得為證據；當事人、代理人或辯護人於法院調
    查證據時，知有同法第159條第1項不得為證據之情形，而未
    於言詞辯論終結前聲明異議者，視為有前項之同意，同法第
    159條之5定有明文。經查，本件理由欄所引用之具有傳聞性
    質之證據資料，被告及其辯護人均不爭執作為證據使用，本
    院復查無違法不當取證或其他瑕疵，因認以之作為證據均屬
    適當，揆諸前揭規定與說明，均具有證據能力。
貳、實體部分
一、上開犯罪事實業據被告坦承不諱，核與證人洪佳慧、李廷隆
    於警詢及偵查中之陳、證述相符，復有通話紀錄截圖4張、
    監視器錄影畫面翻拍照片11張附卷可稽，足認被告之自白與
    事實相符，應可採信。本案事證明確，被告犯行堪可認定，
    應依法論科。
二、論罪科刑
（一）按甲基安非他命屬毒品危害防制條例所列管之第二級毒品
      ，該條例第2條第2項第2款規定甚明。次按販賣毒品之所
      謂販賣行為，須行為人主觀上有營利意圖，且客觀上有販
      入或賣出毒品行為，即足構成，至於實際上是否已經獲利
      ，則非所問；必也始終無營利之意思，而以原價或低於原
      價有償讓與他人，方難謂為販賣行為，而僅得以轉讓罪論
      處（最高法院86年度台上字第7522號、93年度台上字第16
      51號判決意旨參照）。又我國查緝甲基安非他命之販賣一
      向執法亟嚴，對於販賣甲基安非他命者尤科以重度刑責，
      而販賣甲基安非他命既係違法行為，當非可公然為之，亦
      難謂有公定價格，且容易分裝並增減份量及純度，而每次
      買賣之價量，可能隨時依雙方關係深淺、資力、需求量及
      對行情之認知、來源是否充裕、查緝是否嚴謹、購買者被
      查獲時供述購買來源之可能風險評估等情形，而異其標準
      ，非可一概而論；且販賣者從各種「價差」、「量差」或
      以「純度」謀取利潤方式，或有差異，然其所圖利益之非
      法販賣行為目的，則屬相同，並無二致。是核被告所為，
      係犯毒品危害防制條例第4條第2項之販賣第二級毒品罪。
      其為販賣第二級毒品，而持有第二級毒品之行為，應為販
      賣第二級毒品之高度行為所吸收，均不另論罪。
（二）按犯第4條至第8條之罪於偵查及歷次審判中均自白者，減
      輕其刑，毒品危害防制條例第17條第2項規定甚明。又所
      謂自白，係指犯罪嫌疑人或被告所為承認或肯定犯罪事實
      之陳述，其動機如何，為被動抑自動，簡單或詳盡，均非
      所問（最高法院104年度台上字3241號判決意旨參照）。
      經查，被告於偵查及本院審理時均已自白上開販賣第二級
      毒品犯行，揆諸上開說明，爰依毒品危害防制條例第17條
      第2項之規定，減輕其刑。
（三）按刑法第59條規定犯罪之情狀可憫恕者，得酌量減輕其刑
      ，其所謂「犯罪之情狀」，與同法第57條規定科刑時應審
      酌之一切情狀，並非有截然不同之領域，於裁判上酌減其
      刑時，應就犯罪一切情狀（包括第57條所列舉之10款事項
      ），予以全盤考量，審酌其犯罪有無可憫恕之事由（即有
      無特殊之原因與環境，在客觀上足以引起一般同情，以及
      宣告法定低度刑，是否猶嫌過重等等），以為判斷。而就
      販賣毒品案件中，同為販賣毒品之人，其原因動機不一，
      犯罪情節未必盡同，倘依其情狀處以適當徒刑，即足以懲
      儆，並可達防衛社會之目的者，自非不可依客觀之犯行與
      主觀之惡性二者加以考量其情狀，是否有可憫恕之處，適
      用刑法第59條之規定酌量減輕其刑，期使個案裁判之量刑
      能斟酌至當，符合比例原則（最高法院95年度台上字第  
      6157號判決意旨參照）。經查，毒品危害防制條例第4條
      第2項業於109年7月15日修正施行，該條項於修正前原規
      定：「製造、運輸、販賣第二級毒品者，處無期徒刑或七
      年以上有期徒刑，得併科新臺幣一千萬元以下罰金。」修
      正後則規定：「製造、運輸、販賣第二級毒品者，處無期
      徒刑或十年以上有期徒刑，得併科新臺幣一千五百萬元以
      下罰金。」其修正理由為：「依近年來查獲案件之數據顯
      示，製造、運輸、販賣第二級毒品之行為有明顯增加趨勢
      ，致施用第二級毒品之人口隨之增加，為加強遏阻此類行
      為，爰修正第二項規定，將製造、運輸、販賣第二級毒品
      之最低法定刑提高為十年有期徒刑。」可知為遏止散播第
      二級毒品之行為，立法者才加重販賣第二級毒品之法定刑
      。本件被告販賣第二級毒品之犯行，固戕害他人身心健康
      ，應受非難，惟考量其近10年來，並無任何因犯罪經法院
      論罪科刑之紀錄（臺灣高等法院被告前案紀錄表1份在卷
      可佐），犯後亦坦承犯行、表達悔意，且係因不想再繼續
      施用毒品，才將施用剩餘之甲基安非他命轉賣予友人洪佳
      慧之動機；兼衡其販賣甲基安非他命之次數僅有1次、對
      象為1人、價格則為1千元，堪認情節尚非重大，毒品亦未
      廣泛流入市面，危害程度尚非甚廣，與大量散播毒品獲利
      之大盤、中盤毒販相較，其間顯然有別等情，認依自白減
      刑後，量處法定最低刑度5年有期徒刑仍屬過重，非無情
      輕法重之憾，是其犯罪情狀不無可憫恕之處，爰依刑法第
      59條之規定，酌予減輕其刑。
（四）按毒品危害防制條例第17條第1項規定「犯第四條至第八
      條、第十條或第十一條之罪，供出毒品來源，因而查獲其
      他正犯或共犯者，減輕或免除其刑」，所稱「毒品來源」
      ，係指被告原持有供己犯同條項所列之罪之毒品源自何人
      之謂。而所稱「因而查獲」，係指被告翔實供出毒品來源
      之具體事證，因而使有偵查（或調查）犯罪職權之公務員
      知悉而對之發動偵查（或調查），並因而查獲（最高法院
      104年度台上字第1628號判決意旨參照）。經查，被告於
      警詢及偵查中，雖供承其販賣甲基安非他命之來源為綽號
      「阿明」、「婷婷」之人，然因被告無法提供正確年籍資
      料（連絡方式）及當時交易時的聯繫紀錄，故無法追查等
      情，有臺灣臺南地方檢察署111年8月2日南檢文正111偵11
      473字第11190529480號函、臺南市政府警察局第五分局11
      1年8月16日南市警五偵字第1110470445號函（含附件員警
      職務報告）各1份附卷可稽（參見本院卷第53頁、第61頁
      至第63頁），堪認偵查機關並未因被告之供述，而查獲「
      阿明」、「婷婷」販賣第二級毒品甲基安非他命予被告之
      犯行。從而，被告並無上開減免其刑規定之適用，併此敘
      明。
（五）被告有二種刑之減輕事由，爰依刑法第70條規定，遞減其
      刑。
（六）爰審酌被告應知施用毒品者容易上癮且戒除不易，而毒品
      對社會秩序及國民健康危害至深且鉅，復嚴重影響社會治
      安，亦為公眾所週知，其竟無視國家杜絕毒品犯罪之禁令
      ，為圖賺取不法利益，販賣甲基安非他命牟利，肇生他人
      施用毒品之來源，不僅戕害國民身心健康，亦有滋生其他
      犯罪之可能；兼衡其素行（前有因案經法院論罪科刑之紀
      錄，臺灣高等法院被告前案紀錄表1份附卷可稽）、犯罪
      動機、目的及方法、販賣毒品所得利益、智識程度（高職
      學歷）、家庭及職業狀況（自陳：擔任管理員，父母均已
      過世，不需扶養他人）、坦承犯行並表達悔意之態度等一
      切情狀，量處如主文所示之刑。
三、沒收
（一）扣案如附表編號一所示之行動電話門號晶片卡，未扣案如
      附表編號二所示之行動電話，乃供被告犯本案販賣第二級
      毒品罪所用之物，業據證人洪佳慧於警詢及偵查中陳、證
      述明確，復有通話紀錄截圖4張附卷可稽，爰依毒品危害
      防制條例第19條第1項規定，宣告沒收之，其中未扣案如
      附表編號二所示之行動電話，於全部或一部不能沒收或不
      宜執行沒收時，追徵其價額。
（二）未扣案如附表編號三所示之現金，乃被告販賣第二級毒品
      所得，業據被告坦承在卷，復經證人洪佳慧、李廷隆於警
      詢及偵查中之陳、證述明確，屬於被告，應依刑法第38條
      之1第1項前段、第3項規定，宣告沒收之，於全部或一部
      不能沒收或不宜執行沒收時，追徵其價額。
（三）其餘扣案物品，被告陳稱與本案無關，復查無符合沒收之
      規定，無從宣告沒收，附此敘明。
四、被告雖主張證人洪佳慧有繼續施用毒品，故聲請本院調查證
    人洪佳慧之毒品來源云云，然因本院非屬偵查犯罪之機關，
    自無從進行調查，附此敘明。 
據上論斷，依刑事訴訟法第299條第1項前段，毒品危害防制條例
第4條第2項、第17條第2項、第19條第1項，刑法第11條、第59條
、第38條之1第1項前段、第3項，判決如主文。
本案經檢察官吳毓靈提起公訴，檢察官盧駿道、白覲毓到庭執行
職務。
中　　華　　民　　國　　111 　年　　10　　月　　4 　　日
                  刑事第十二庭  審判長法  官  卓穎毓
                                      法  官  莊玉熙
                                      法  官  李俊彬
以上正本證明與原本無異。
如不服本判決應於收受本判決後20日內向本院提出上訴書狀，並
應敘述具體理由。其未敘述上訴理由者，應於上訴期間屆滿後20
日內向本院補提理由書狀（均須按他造當事人之人數附繕本）「
切勿逕送上級法院」。 
　　　　　　　　　　　　　　　　　    書記官  李俊宏
中　　華　　民　　國　　111 　年　　10　　月　　4 　　日
附錄本案論罪科刑法條：
毒品危害防制條例第4條
製造、運輸、販賣第一級毒品者，處死刑或無期徒刑；處無期徒
刑者，得併科新臺幣三千萬元以下罰金。
製造、運輸、販賣第二級毒品者，處無期徒刑或十年以上有期徒
刑，得併科新臺幣一千五百萬元以下罰金。
製造、運輸、販賣第三級毒品者，處七年以上有期徒刑，得併科
新臺幣一千萬元以下罰金。
製造、運輸、販賣第四級毒品者，處五年以上十二年以下有期徒
刑，得併科新臺幣五百萬元以下罰金。
製造、運輸、販賣專供製造或施用毒品之器具者，處一年以上七
年以下有期徒刑，得併科新臺幣一百五十萬元以下罰金。
前五項之未遂犯罰之。
附表
編號 名稱 備註  一 行動電話門號0000000000號晶片卡1張 扣案  二 不詳廠牌行動電話1支 未扣案  三 現金新臺幣1千元 未扣案